【裁判字號】    99,易,677
【裁判日期】    990930
【裁判案由】    詐欺
【裁判全文】
臺灣彰化地方法院刑事判決               99年度易字第677號
公  訴  人  臺灣彰化地方法院檢察署檢察官
被      告  甲○○
上列被告因詐欺案件，經檢察官提起公訴（99年度偵字第5760號
）及移送併案審理（99年度偵字第7431號），被告於本院準備程
序中就被訴之事實為有罪之陳述，經本院合議庭裁定由受命法官
獨任進行簡式審判程序審理，判決如下：
    主    文
甲○○幫助意圖為自己不法之所有，以詐術使人將本人之物交付
，處有期徒刑肆月，如易科罰金，以新臺幣壹仟元折算壹日。
    犯罪事實
一、甲○○能預見將金融帳戶存摺、提款卡連同密碼交付予不詳
    身分之成年人使用，足供他人作為詐欺取財所得財物之出入
    帳戶，竟仍基於幫助他人詐欺取財之不確定故意，於民國99
    年1 月12日某時，在位於臺中市○○路與三民路口之某便利
    商店，將其子李○○（89年1月生，年籍詳卷）所有之中華
    郵政股份有限公司彰化中央路郵局（下稱彰化中央路郵局）
    帳號000000 00000000號帳戶之存摺影本、金融卡、密碼及
    甲○○之身分證影本，以宅急便快遞之方式交寄至位於臺中
    縣豐原市○○路131巷7號之中泰有限公司，並由真實姓名年
    籍不詳自稱「施文華」之成年人至上址領取，而容任他人使
    用上開帳戶遂行犯罪。嗣該真實姓名年籍不詳自稱「施文華
    」之成年人及所屬該詐騙集團成員旋共同基於意圖為自己不
    法所有之詐欺取財之犯意聯絡，而有如下犯行：
（一）於99年1 月18日14時45分許，由該集團之某成員撥打電話
      向乙○○佯稱為其太太之姊姊，因需錢孔急，欲向其借款
      ，致乙○○陷於錯誤，遂依該詐騙集團成員之指示，於同
      日15時30分許至位於臺中縣豐原市○○路之郵局，以臨櫃
      方式匯款3 萬元至李○○之上開彰化中央路郵局帳戶內。
      嗣經乙○○發覺受騙後報警處理，而循線查知上情。
（二）於99年1 月19日13時30分許，由該集團之某成員撥打電話
      向丙○○佯稱為其友人，因需錢孔急，欲向其借款，致丙○○陷於錯誤，遂依該詐騙集團成員之指示，於同日13時
      40分許至位於臺中縣潭子鄉○○街之郵局，以臨櫃方式匯
      款7 萬元至李○○之上開彰化中央路郵局帳戶內。嗣經丙○○發覺受騙後報警處理，而循線查知上情。
二、案經乙○○、丙○○訴由臺中縣警察局豐原分局函轉彰化縣
    警察局彰化分局報告臺灣彰化地方法院檢察署檢察官偵查起
    訴。
    理    由
一、本件被告甲○○所涉為死刑、無期徒刑、最輕本刑為3 年以
    上有期徒刑或高等法院管轄第一審案件以外之罪，並於本院
    行準備程序時就被訴事實為有罪之陳述，本院合議庭依刑事
    訴訟法第273 條之1 第1 項規定，裁定改由受命法官獨任行
    簡式審判程序，先予敘明。
二、上開犯罪事實，業據被告於本院審理時坦承不諱，核與證人
    即被害人丙○○、乙○○、證人林水星於警詢時證述情節大
    致相符，復有中華郵政股份有限公司彰化郵局99年2 月9 日
    彰營字第0990100281號函文所附之上開彰化中央路郵局郵政
    存簿儲金立帳申請書、帳戶最近交易資料、宅急便快遞之顧
    客收執聯、配送聯各1 紙及郵政國內匯款執據匯款申請書2
    紙等附卷可資佐證，足見被告自白與事實相符，本件事證明
    確，被告犯行堪予認定，應予依法論科。
三、按刑法上之幫助犯，係對於犯罪與正犯有共同之認識，而以
    幫助之意思，對於正犯資以助力，未參與實施犯罪構成要件
    之行為者而言（最高法院88年度臺上字第1270號判決意旨參
    照）。被告係基於幫助該詐騙集團成員犯詐欺罪而提供前開
    存摺影本、金融卡及密碼，且無任何積極證據證明其有參與
    實施詐欺取財之犯罪構成要件行為，是核被告所為，係犯刑
    法第30條第1 項、第339 條第1 項之幫助詐欺取財罪。被告
    以1 個提供上開帳戶之幫助行為，提供前開帳戶之存摺影本
    、金融卡及密碼，使該詐欺集團內之某成員據以先後向被害
    人乙○○、丙○○詐欺取財使用，核係以一個幫助詐欺取財
    行為，觸犯2 個幫助詐欺取財罪名，侵害2 個法益，為想像
    競合犯，應依刑法第55條規定，從一重處斷。又被告係以幫
    助詐欺取財犯罪之意思參與犯罪，為詐欺取財之幫助犯，爰
    依刑法第30條第2 項規定，依正犯之刑減輕之。爰審酌被告
    提供上揭金融帳戶幫助他人詐騙財物，致使詐騙集團利用人
    頭帳戶詐財，影響社會經濟秩序，益添查緝之困難，行為實
    不足取，惟念及被告本身並未實際參與詐欺取財之犯行，責
    難性較小，暨斟酌其犯罪之動機、目的、手段、素行及其於
    犯罪後坦承犯行，態度尚佳，然未能與告訴人達成和解等一
    切情狀，量處如主文所示之刑，並諭知易科罰金之折算標準
    ，以資懲儆。
據上論斷，應依刑事訴訟法第273 條之1 第1 項、第299 條第1
項前段，刑法第30條第1 項、第2 項、第339 條第1 項、第55條
、第41條第1 項前段，刑法施行法第1 條之1 ，判決如主文。
本案經檢察官戴連宏到庭執行職務。
中    華    民    國    99    年    9     月    30    日
                  刑事第二庭  法  官  江彥儀
以上正本證明與原本無異。
如不服本判決應於收受判決後10日內向本院提出上訴書狀，並應
敘述具體理由。其未敘述上訴理由者，應於上訴期間屆滿後20日
內向本院補提理由書 (均須按他造當事人之人數附繕本)「 切勿
逕送上級法院」。
告訴人或被害人對於判決如有不服具備理由請求檢察官上訴者，
其上訴期間之計算係以檢察官收受判決正本之日期為準。
中    華    民    國    99    年    9     月    30    日
                              書記官  黃明慧
附錄本案論罪科刑法條:
中華民國刑法第30條
（幫助犯及其處罰）
幫助他人實行犯罪行為者，為幫助犯。雖他人不知幫助之情者，
亦同。
幫助犯之處罰，得按正犯之刑減輕之。
中華民國刑法第339條第1項
（普通詐欺罪）
意圖為自己或第三人不法之所有，以詐術使人將本人或第三人之
物交付者，處 5 年以下有期徒刑、拘役或科或併科 1 千元以下
罰金。

司法院資訊處製作；財團法人民間司法改革基金會備份。
